最高法院民事判決　　　　　　　　　　　　　　　九十三年度台上字第二六四０號
　　上　訴　人　甲　○
　　訴訟代理人　鍾永盛律師
　　　　　　　　邱　鴻律師
　　被 上訴 人　聲寶股份有限公司
　　法定代理人　陳盛沺
右當事人間請求損害賠償事件，上訴人對於中華民國九十一年十二月十七日台灣高等
法院第二審判決（九十一年度重上字第三八四號），提起上訴，本院判決如下：
    主  文
原判決關於命上訴人連帶給付及該訴訟費用部分廢棄，發回台灣高等法院。
    理  由
本件被上訴人主張：第一審共同被告蔡正儀係伊公司之員工，於民國八十七年十月間
進入伊公司擔任營管部北區營管課會計一職，第一審共同被告陳清茂及上訴人為蔡正
儀之人事保證人。自八十八年十一月份起，蔡正儀利用職務之便，將伊之業務員交予
其收納之公款，侵占入己，並以偽造假票據票號等方法掩飾其犯行，共計侵占伊之公
款新台幣（下同）一千三百九十八萬零六百八十四元，致伊受有損害，自應負賠償之
責。陳清茂及上訴人為蔡正儀之人事保證人，依系爭保證書第一條第一款之約定，對
於蔡正儀侵占伊公司款項行為所造成之損害，應負連帶賠償責任等情，爰依侵權行為
損害賠償請求權及人事保證契約，求為命蔡正儀、陳清茂及上訴人連帶賠償上開款項
並加給法定遲延利息之判決（第一審判命蔡正儀如數給付，駁回被上訴人對陳清茂及
上訴人之請求，被上訴人對第一審敗訴部分提起上訴，蔡正儀對其敗訴部分，未據聲
明不服，已告確定。原審改判命上訴人應與蔡正儀連帶給付一千三百九十八萬零六百
八十四元本息，駁回被上訴人之其餘上訴，被上訴人對原審其敗訴部分即對陳清茂請
求部分，未據聲明不服，亦已告確定）。
上訴人則以：伊自始未擔任蔡正儀之人事保證人，只是曾交付身分證影本委託蔡正儀
代辦行動電話，被上訴人所提系爭保證書上連帶保證人「甲○」之簽名及相關人事資
料係蔡正儀根據伊交付之身分證影本記載，伊與被上訴人間無人事保證契約關係存在
，被上訴人主張伊就蔡正儀侵占被上訴人公司款項，應與蔡正儀負連帶賠償責任，顯
屬無據等語，資為抗辯。
原審將第一審所為被上訴人對上訴人請求敗訴之判決廢棄，改判命上訴人應與蔡正儀
連帶給付被上訴人一千三百九十八萬零六百八十四元本息，無非以：被上訴人主張上
訴人應負人事保證人之責任，業據提出聲寶股份有限公司員工保證書為證。雖上訴人
辯稱其於八十五年至八十七年間，因公經常出國，復於八十八年四月起定居荷蘭，被
上訴人主張上訴人為蔡正儀人事保證人與事實不符，因上訴人自始未擔任蔡正儀之人
事保證人，上訴人只是曾交付身分證影本委託蔡正儀代辦行動電話，故被上訴人所提
員工保證書上連帶保證人「甲○」及其相關住址、戶籍地址、身分證字號、電話、與
被保人關係、年齡等資料，均非上訴人所填寫，其上字跡與上訴人平日書寫之字跡亦
不符，上開上訴人個人年籍資料，應係蔡正儀根據上訴人所交付之身分證影本而記載
云云。惟蔡正儀迭稱：「保證契約書中三人的簽名都是我簽的，……上訴人甲○是我
朋友，在他來我家時，時間是在晚上，我事先有告訴他，我就拿他的身分證影本填寫
」、「甲○部分的簽名也是由我代筆，我有口頭跟甲○講過」等語，是該員工保證契
約書上「甲○」之簽名雖非上訴人親自簽立，然既係由蔡正儀事先告知上訴人，且由
上訴人交付身分證影本供該員工保證契約之用，顯見上訴人應有授權蔡正儀代簽系爭
保證契約之意思，則上訴人自應依其授權負保證人之責任。又系爭保證契約係於八十
七年十月二十四日簽立，縱上訴人所辯其於八十五年至八十七年間經常因公出國，且
於八十八年四月起即定居荷蘭確屬實在，亦無礙於上開授權責任之成立。從而被上訴
人基於人事保證契約之法律關係，請求上訴人與蔡正儀連帶給付一千三百九十八萬零
六百八十四元及其法定遲延利息，自屬有據，應予准許等詞，為其判斷之基礎。
惟查上訴人辯稱其交付身分證影本予蔡正儀係委託蔡正儀代辦行動電話，其自始未擔
任蔡正儀之人事保證人等語（見一審卷第一七０頁）。而上訴人交付其身分證影本係
在蔡正儀家中親自交付，果上訴人有意擔任蔡正儀之連帶保證人，當時蔡正儀何以未
將員工保證書交于上訴人簽名？竟由蔡正儀自己代簽上訴人之姓名？又何以蔡正儀代
簽上訴人之姓名時，有向上訴人說明，然代簽與其同住一處之父陳清茂時，未經其父
同意？凡此胥與常情有違，攸關上訴人之上開辯解是否可採，上訴人是否為蔡正儀之
連帶保證人之認定，乃原審未予澄清，遽以上開情詞為上訴人敗訴之判決，自有可議
。上訴論旨指摘原判決其敗訴部分為不當，聲明廢棄，為有理由。
據上論結，本件上訴為有理由。依民事訴訟法第四百七十七條第一項、第四百七十八
條第二項，判決如主文。
中　　　華　　　民　　　國　　九十三　　年　　十二　　　月　　三十一　　日
　　　　　　　　　　　　　　　最高法院民事第四庭
　　　　　　　　　                審判長法官  吳　正　一
　　　　　　　　　　　                  法官  劉　延　村
　　　　　　　　　                      法官  劉　福　聲
　　　　　　　　　                      法官  黃　秀　得
　　　　　　　　　　　　　　　　　　　　法官　黃　義　豐
　　　　右正本證明與原本無異
                          　　　　　　　　　　書  記  官
中　　　華　　　民　　　國　　九十四　　年　　　一　　　月　　　十四　　日
                                                                        Ｋ
